【裁判字號】    99,訴,2180
【裁判日期】    991230
【裁判案由】    返還所有物
【裁判全文】
臺灣臺中地方法院民事判決              99年度訴字第2180號
原      告  保證責任臺中縣湖南合作農場
法定代理人  何松餘
訴訟代理人  徐鼎賢  律師
被      告  劉枝銓
上列當事人間請求返還所有物事件，原告對於中華民國99年11月
26日本院所為之判決，聲請補充判決，本院判決如下：
    主  文
本院於中華民國九十九年十一月二十六日所為判決主文文末應補
充「及附圖二所示合作農場變更登記證(中縣合更字第91號)正本
壹件。」
    理  由
一、按訴訟標的之一部或訴訟費用，裁判有脫漏者，法院應依聲
    請或依職權以判決補充之，民事訴訟法第233條第1項定有明
    文。
二、本件聲請意旨略以：原告起訴請求被告應將保證責任臺中縣
    湖南合作社農場圖記中關於「保證責任臺中縣湖南合作農場
    圖記」印章壹枚及合作農場變更登記證 (中縣合更字第91號
     )正本壹件返還原告，惟本院僅就前者為判決，對於後者漏
    未判決，為此依民事訴訟法第233條第1項規定，聲請補充判
    決等語。
三、查，訴外人劉水於民國89年2月1日蓋用原告圖記之印章於土
    地登記申請書上，檢附臺中縣政府圖記證明書（八八府社行
    字第192970號）及載明「本影本與正本相符若有不實願負法
    律責任」等語之合作農場變更登記證（中縣合更字第91號）
    影本各一份，並據此向臺中縣大里地政事務所申請更名登記
    ，此有保證責任臺中縣湖南合作社農場圖記證明書、合作農
    場變更登記證（中縣合更字第91號）影本、土地登記申請書
    等附卷可參，顯見當時劉水所保管者，除系爭印章外尚有附
    圖二所示之合作農場變更登記證（中縣合更字第91號）正本
    壹件。而被告既不否認於劉水89年4月3日死亡後，曾經本院
    92 年度司字第191號選任為原告之清算人及申報就任，且於
    台灣高等法院台中分院92年抗字第1264號變更清算人案件審
    理中亦曾提出系爭合作農場變更登記證原本，堪信系爭合作
    農場變更登記證當時確係在被告占有中無誤。而被告僅抗辯
    其非保管人，且清算事件已於92年7月4日終結，故其並未持
    有該等物品，而未提出其將系爭合作農場變更登記證交予他
    人或丟棄之證明，堪信原告之主張為真實。從而，原告依據
    民法第767條之規定，請求被告返還如附圖二所示之合作農
    場變更登記證(中縣合更字第91號)正本一件，為有理由，應
    予准許。是原告聲請補充判決，即無不合，爰判決如主文所
    示。
四、依首揭規定，補充判決如主文。
中    華    民    國    99    年    12    月    30    日
                  民事第三庭    法  官  許石慶
正本係照原本作成。
如對本判決上訴，須於判決送達後20日內向本院提出上訴狀。
中    華    民    國    99    年    12    月    30    日
                                書記官

司法院資訊處製作；財團法人民間司法改革基金會備份。
